【裁判字號】    89,上訴,1263
【裁判日期】    891227
【裁判案由】    偽造文書
【裁判全文】
臺灣高等法院臺南分院刑事判決        八十九年度上訴字第一二六三號  Ａ
      上  訴  人
      即  被  告  乙  ○  ○
      選任辯護人  許  永  明
右上訴人因偽造文書等案件，不服臺灣雲林地方法院八十八年度訴字第四０二號中華
民國八十八年八月二十三日第一審判決（起訴案號：臺灣雲林地方法院檢察署八十八
年度偵字第三六七四號、五○二三號），提起上訴，本院判決如左：
      主      文
上訴駁回。
      事      實
一、乙○○於民國（下同）八十二年間，曾因違反肅清煙毒條例及連續攜帶兇器竊盜
    等案件，經臺灣臺中地方法院先後於八十三年一月一日、同年十一月二十六日判
    處有期徒刑三年二月、一年八月確定，而經檢察官聲請法院合併定應執行刑為有
    期徒刑四年八月確定，甫於八十七年十月七日假釋縮刑執行完畢，猶不知悔改，
    竟夥同戊○○（業於八十八年十一月二十九日死亡）、甲○○（另案為臺灣嘉義
    地方法院檢察署檢察官偵查，起訴書誤認為戴明益）共同基於意圖為自己不法所
    有之犯意聯絡，結夥三人於八十八年四月五日十二時許，由乙○○駕駛車牌號碼
    ＪＧ－五九一九號賓士自用小客車，搭載戊○○、甲○○前往雲林縣古坑鄉劍湖
    山遊樂世界（以下簡稱劍湖山）竊車。於同日十二時四十一分許，進入劍湖山停
    車場後，見第七停車場有與上開賓士車同型之車牌號碼ＪＸ－八五二八號賓士自
    用小客車（丁○○所有），戊○○、甲○○旋即下車，乙○○則將車駛往第六停
    車場把風接應；戊○○、甲○○伺機持不詳之工具撬開ＪＸ－八五二八號車右前
    座車門鎖，於十分鐘左右得手後，再以不詳之方式發動該車，並急速駛往出口處
    ，劍湖山保全人員見狀攔截不及而遭逃脫往南駛離；乙○○見其二人得手後，迅
    即駕車緊跟該車駛往出口處，並急速往北駛離以為誤導掩護。保全人員誤以乙○○所駕駛之同型賓士車亦為贓車，於三分鐘後追及攔截，經乙○○出示合法證件
    ，又無直接證據證明乙○○參與竊車，遂將乙○○人車放行，惟戊○○、甲○○
    竊得之贓車早已藉機逃之夭夭。八十八年四月九日十時三十分許，丁○○接獲不
    詳姓名年籍男子之電話，通知以新台幣（下同）三十萬元贖車，經討價還價以二
    十五萬元成交，丁○○則依指定將錢匯入不知情之丙○○（曾遺失身分證）萬通
    銀行高雄分行00000000000000號帳戶，而於同日十五時許，依約
    在嘉義市○區○○街基督教醫院停車場內取回前開失竊賓士車（車內ＣＤ盒、發
    票二本、公司章二枚、衣服六件及亞太銀行存摺均遭竊）。乙○○復另行起意，
    於不詳時日、在不詳地點，偽造基隆關稅局五堵分局簽證文件專用章二枚，足以
    生損害於基隆關稅局五堵分局。嗣於八十八年六月二十八日十五時三十分許，員
    警持檢察官核發之搜索票前往雲林縣古坑鄉○○村○○路二十八巷一弄十三號乙○○女友許鳳玫住處搜索，並扣得乙○○所偽造之基隆關稅局五堵分局簽證文件
    專用章二枚。
二、案經雲林縣警察局報請臺灣雲林地方法院檢察署檢察官偵查起訴。
      理      由
一、訊據上訴人即被告乙○○固供承：案發當日伊曾駕賓士車載戊○○、甲○○至劍
    湖山遊樂世界，甲○○二人取車後在伊車之前駛出劍湖山，伊車曾被劍湖山保全
    人員攔截後放行；又甲○○曾交付伊一個黃色塑膠袋內裝基隆關稅局五堵分局簽
    證文件專用章二枚，伊即將之放於許鳳玫住處，等甲○○朋友來拿之事實，惟矢
    口否認有何上開犯行，辯稱：甲○○當日打電話給伊，說他車子停放在劍湖山，
    拜託伊駕車載伊和戊○○去取車，伊將他們載到劍湖山後即離去，不知道他們去
    偷車；而扣案之基隆關稅局五堵分局簽證文件專用章二枚，是甲○○在八十八年
    五月間暫時交給伊保管，甲○○說朋友幾天後會來拿，朋友還未來拿即被查獲，
    該印章並非伊偽造的云云。
二、經查：
（一）案發當日被告所搭載之人除其女友許鳳玫外，另二人分別為共同被告甲○○與
      戊○○，而無戴明益，已據被告供述明確，其於原審訊問時供稱：是戊○○要
      伊不講甲○○，伊於警偵訊時才說是戴明益等語；而證人許鳳玫亦於原審八十
      八年十一月二十六日訊問時當庭指認當天同車者為甲○○，而非戴明益，且為
      共同被告甲○○所是認，從而當天同車者並無戴明益至堪認定，合先敘明。
（二）次查，被告駕駛車號ＪＧ－五九一九號賓士車搭載其女友許鳳玫（不知情）、
      共同被告戊○○、甲○○於八十八年四月五日十二時四十一分二十秒左右於劍
      湖山入口處繳費取票進入劍湖山，於同日十二時五十五分二十三秒將車停放於
      第六停車場矮牆邊，並於二十六秒時站於矮牆上觀望下方之停車場，被告在五
      十六分二十二秒時，見ＪＸ－八五二八號賓士車為共同被告戊○○、甲○○二
      人竊得後，即進入車內準備開車；於五十六分四十六秒，共同被告戊○○、甲○○二人駕駛竊得之ＪＸ－八五二八號賓士車欲衝撞攔於出入口之保全人員車
      輛，並順利逃離之事實，業據劍湖山監視錄影帶拍攝明確，並有照片九張附於
      警訊卷可稽，另有劍湖山停車場停車位置、數量圖附於偵查卷可參，且經被害
      人丁○○於警訊時指訴甚詳。而共同被告戊○○、甲○○將ＪＸ－八五二八號
      賓士車駛離劍湖山出入口後不到三十秒鐘，被告駕駛之同型ＪＧ－五九一九號
      賓士車亦隨即駛出，業據證人即劍湖山保全人員張明山、戴士發結證綦詳，證
      人張明山結證稱：伊被通知有竊車情形，即前往攔截，對方車硬衝過去，出門
      口後二輛車就分道逃逸，後來攔到乙○○車，車內坐有一大肚子的女子（許鳳
      玫），經盤查後無任何異狀就放行等語（見偵查卷第一百四十二頁）；證人戴
      士發結證稱：乙○○站在矮牆上的位置，劍湖山所有停車場的車子出入都看得
      到，我們攔車時，賓士車沒有停，直接就衝出去，乙○○的車不到三十秒也跟
      著出來，因為二車是同型車，車子出園後（指劍湖山），失竊車往南、乙○○
      車往北，因為出口有一個上坡擋住視線，我們車子一上去，只看到乙○○車往
      北而誤認追出去，約三分鐘追到，他拿證件出來看，證明不是失竊車才放行，
      後來聽外門哨警衛說有一車往南高速逃逸，之後調錄影帶來看，才懷疑乙○○
      可能有掩護行為等語（見原審卷第四十四頁正背面、第四十五頁正背面）；證
      人許鳳玫亦證稱：當天乙○○確實有載伊、甲○○和另一男子至劍湖山世界，
      甲○○二人下車後不久，乙○○即駕車離去，曾被攔截等語。互核其等證詞相
      符，且與監視錄影帶翻攝之相片、停車場位置悉相吻合，其等證詞堪予採信。
（三）復查，被告於原審訊問時供稱：伊接獲甲○○的電話，是載他們去拿停放於劍
      湖山的車子云云，然其與證人許鳳玫於警訊時則均陳稱：要載甲○○二人去劍
      湖山遊玩云云，並未提及去劍湖山取車一事，其供詞反覆，已令人質疑；再參
      以被告於原審及本院訊問時又供稱：「（問：你有否下車？）我們只付停車費
      進去，我和許鳳玫沒有下車就開車離開，：：。」（見原審卷第三十三頁背面
      ）、「（問：當時你載他們（指戊○○、甲○○）在第七停車場？）那是買票
      的停車場，我就載我太太（即許鳳玫）回去。」（見本院卷八十九年十月十六
      日訊問筆錄）云云，證人許鳳玫並附和其詞（見原審卷第三十三頁背面）。然
      證人戴士發於原審訊問時，明白證述被告曾下車站在矮牆上觀看之情，並有相
      片在卷可稽，且被告於警訊時亦曾供稱：到劍湖山戊○○、戴明益（應係甲○○，已如前述）二人下車稱要入園區遊玩，伊載許鳳玫將車輛開到較高處之停
      車場附近停下，伊即下車往下觀看風景，一、二分鐘後就駕車離開劍湖山等語
      ，在在足以證明被告當時確有下車觀看，其更易前供，顯係圖卸之飾詞，不足
      採信。
（四）再查，偽造之基隆關稅局五堵分局簽證文件專用章二枚係被告置放於其女友許
      鳳玫住處，業據被告供承不諱，並據證人許鳳玫證述屬實。雖被告辯稱該專用
      章係甲○○交給伊保管的云云，然經原審質以：專用章為何在許鳳玫住處查獲
      ？其先則稱：是甲○○在許鳳玫住處交給伊保管的云云（見原審卷第二十四頁
      背面），嗣改稱：是在車上交給伊的，伊拿去許鳳玫住處放的，是甲○○要「
      阿貓」（指戊○○）在車上交給伊的云云（見原審卷第三十五頁），其供述已
      明顯不一，令人啟疑；而證人甲○○經原審提訊，亦堅決證稱該專用章並非伊
      交給被告，伊未曾見過等語；佐以被告於原審八十八年十一月十日訊問時供稱
      ：伊和甲○○間並無仇隙等語，另稽以被告與甲○○於八十二年間，即曾連續
      共同以破壞車門鎖之方式竊取多輛自用小客車遭法院判刑之情，有臺灣臺中地
      方法院八十三年度訴字第一五二三號刑事判決書一件附卷可稽，足見其二人不
      僅係多年好友，且關係匪淺，衡情證人甲○○當無任意設辭誣陷被告之理。此
      外，復有扣案之基隆關稅局五堵分局簽證文件專用章二枚足資佐證，而該二枚
      專用章確屬偽造，亦有財政部基隆關稅局八十八年七月十六日函附於警訊卷可
      稽。
    綜上所述，被告上開辯解，均係事後飾卸之詞，不足採信。本件事證明確，被告
    犯行堪以認定。
三、按以自己共同犯罪之意思，參與實施犯罪構成要件以外之行為，或以自己共同犯
    罪之意思事先同謀，而由其中一部分人實施犯罪之行為者，均為共同正犯。大法
    官會議解釋第一０九號解釋意旨可資參照。查被告乙○○駕車搭載甲○○、戊○○至劍湖山竊盜現場，並於附近停車場矮牆上擔任把風，於甲○○、戊○○竊車
    得手後，緊跟在贓車之後，以方便其等逃脫，被告之行為已非僅止於幫助，實已
    具有自己共同犯罪之意思，而屬在場參與分擔實施犯罪之人。核其所為，係犯刑
    法第三百二十一條第一項第四款結夥三人以上之加重竊盜罪及同法第二百十八條
    第一項偽造公印罪。公訴意旨認應依刑法第三百二十條第一項普通竊盜罪之幫助
    犯處斷，尚有未洽，惟起訴之基本事實相同，爰依法變更起訴法條，應予敘明。
    被告所犯上開二罪，犯意各別，犯罪構成要件不同，應分論併罰。又其曾因違反
    肅清煙毒條例及連續攜帶兇器竊盜等案件，經臺灣臺中地方法院先後判處有期徒
    刑三年二月、一年八月確定，而經檢察官聲請法院合併定應執行刑為有期徒刑四
    年八月，甫於八十七年十月七日假釋縮刑執行完畢，有臺灣高等法院被告全國前
    案紀錄表在卷可按，其於有期徒刑執行完畢後，五年以內再犯本件有期徒刑以上
    之罪，為累犯，應依刑法第四十七條規定加重其刑。
四、原審以被告罪證明確，因以適用刑法第二十八條、第三百二十一條第一項第四款
    、第二百十八條、第四十七條、第五十一條第五款、第二百十九條第一項、罰金
    罰鍰提高標準條例第一條前段，並審酌被告素行不佳、智識程度、生活狀況，及
    為圖私利恣意竊取他人汽車，不僅未能尊重他人之財產權，且更造成被害人失車
    後之極度不便，應予嚴懲，暨其犯後仍否認犯行、不知悔悟等一切情狀，分別量
    處被告有期徒刑壹年拾月、壹年，同時諭知偽造之基隆關稅局五堵分局簽證文件
    專用章二枚，應依刑法第二百十九條沒收之。並定應執行有期徒刑貳年捌月，偽
    造之基隆關稅局五堵分局簽證文件專用章二枚均沒收。核其認事用法尚無不合，
    量刑亦稱妥適，被告上訴意旨猶執前詞，否認犯罪，為無理由，應予駁回。
五、公訴意旨另以：乙○○於八十七年六月間，在嘉義市竊取己○○身分證一枚，因
    認其涉犯刑法第三百二十條第一項竊盜罪嫌云云。訊據被告乙○○堅決否認上開
    犯行，辯稱：該身分證係甲○○交給伊暫時保管，並非伊所竊等語。經查證人甲○○堅決證稱該身分證非伊交付給被告乙○○，是被告此部分之辯解固有可疑；
    然被害人己○○於警訊時指稱：伊身分證是在八十七年六月間在嘉義市連同皮包
    一起遺失，伊未報案等語，則其身分證究屬遺失或被竊已有不明，且查無其他證
    據足以證明該身分證為被告所竊取，自不能僅憑該身分證於遺失後一年在被告手
    中，即率爾推測係被告所竊取，是此部分之竊盜行為尚屬不能證明。因公訴人認
    該竊取身分證之行為，與前開已成罪之竊盜罪部分有連續犯之裁判上一罪關係，
    爰就此部分不另為無罪之諭知，併予敘明。
據上論斷，應依刑事訴訟法第三百六十八，判決如主文。
本案經檢察官吳忠賢到庭執行職務。
中    華    民    國      八十九      年      十二      月    二十七    日
                                  臺灣高等法院臺南分院刑事第四庭
                                      審判長法官  陳    義    仲
                                            法官  宋    明    蒼
                                            法官  徐    財    福
右正本證明與原本無異。
加重竊盜罪部分不得上訴。
偽造公印罪部分如不服本判決，應於判決送達後十日內向本院提出上訴狀，其未敘述
理由者並應於提出上訴狀後十日內向本院補提理由書（應附繕本)。
                                      法院書記官  王    全    龍
中    華    民    國      八十九      年      十二      月    二十八    日


司法院資訊處製作；財團法人民間司法改革基金會備份。
